【裁判字號】    92,聲再,50
【裁判日期】    920429
【裁判案由】    聲請再審
【裁判全文】
臺灣高等法院高雄分院刑事裁定          九十二年度聲再字第五號
    再審聲請人
    即受判決人  甲○○
右聲請人因違反區域計畫法案件，對於本院中華民國九十二年三月二十五日確定判決
（九十一年度上易字第一六七二號）聲請再審，本院裁定如左：
      主      文
再審之聲請駁回。
      理      由
一、本院確定判決以：甲○○明知蔡有國所有坐落高雄縣杉林鄉○○段一四二五之五
    號土地（下簡稱系爭土地，起訴書誤認係甲○○所有坐落同鄉○○段一四二五之
    九、一四二五之十一號二筆土地），係經主管機關高雄縣政府依區域計畫法第十
    五條規定，編定為非都市土地分區使用計畫之一般農業區農牧用地，未經主管機
    關核准，不得違反土地管制而為變更使用，竟於民國（下同）九十一年四月二十
    九日，意圖為自己不法之所有，未經向主管機關申請核准，即擅自在蔡有國所有
    之系爭土地上挖採砂石長約八．五公尺，寬約二十公尺，深度約四公尺，合計竊
    取土方約六千八百立方公尺，得手後載往不詳處所販售圖利，旋於當日經高雄縣
    政府會同警察機關當場查獲，並即以高雄縣政府違反區域計畫法案件處分書（九
    十一府地用字第０００八號），通知甲○○於同年五月三日將系爭土地回復原狀
    ，詎甲○○並未依限回復原狀；嗣於同年五月十日，高雄縣杉林鄉公所再次勘查
    系爭土地現場，甲○○仍未將土地恢復原狀，案經高雄縣政府移送檢察官偵查起
    訴，而以被告甲○○雖矢口否認有何違反區域計畫法之犯行，辯稱：系爭土地不
    是伊所有，伊沒有在該地上盜採砂石，可能因伊剛購買月眉段一四二五之九、一
    四二五之十一土地位於系爭土地旁邊，縣政府弄錯了，查獲當日伊並未承認有挖
    掘系爭土地、採取砂石之行為云云。但查：(一)高雄縣政府查報移送被告違反區域
    計畫法函文暨相關資料上，雖記載違規挖取土石之土地地號為「高雄縣杉林鄉○
    ○段一四二五之九、一四二五之十一」，惟查獲當日實際挖採土石之土地係同段
    一四二五之五地號，而非上開二筆土地等節，有高雄縣杉林鄉公所九十一年七月
    十二日九一杉鄉民字第四二五號函、高雄縣旗山地政事務所九十一年七月二十
    四日旗地二字第０九一０００五一六二一號函在卷可參，且經參與查獲過程之證
    人即高雄縣政府農務課人員黃泰豪證述：我們當時不知道土地地號對不對，當時
    認為地主是被告，被告也有承認土地是他挖的，我製作陳述意見書的時候，被告
    有承認現場是他挖的等語；證人即杉林鄉公所民政課人員林錦妙證稱：當時我們
    去查的時候，也不知道地主是何人，是被告提供所有權狀出來，後來我們申請地
    政事務所複查，原地主姓蔡，已經死了，沒有家屬，沒有人管理，才知道當天查
    獲的土地是一四二五之五地號等語明確。而系爭一四二五之五地號土地之所有權
    人為蔡有國，蔡有國已於九十一年九月二十九日死亡，有該土地登記謄本及法務
    部戶役政連結作業系統表各一份在卷可憑，足證本件實際開採土石，違反區域計
    畫法規定之土地地號確為蔡有國所有月眉段一四二五之五號之土地無訛（案發時
    蔡有國尚未死亡），而非同段一四二五之九、一四二五之十一號土地，應可認定
    。(二)系爭土地業經高雄縣政府依區域計畫法編定為非都市土地分區使用計畫之一
    般農業區農牧用地，被告未經向主管機關申請核准，擅自在該地上挖採砂石，於
    九十一年四月十一日為高雄縣政府會同高雄縣警察局旗山分局當場查獲，經高雄
    縣政府通知限期將土地回復原狀後，仍未依限回復原狀等情，有高雄縣政府查報
    函、高雄縣杉林鄉非都市土地違規使用案件處理查報表、高雄縣政府會勘紀錄、
    農業用地違反區域計畫法土地使用管制規定違反人陳訴意見書、違反區域計畫法
    案件處分書、送達證書、高雄縣政府九十一年五月十日府地劃字第０九一００八
    一一二二號函、高雄縣杉林鄉公所九十一年五月二十四日九一杉鄉民字第二九三
    一號函文暨所附照片一幀在卷可稽，且據被告於查獲時供承：伊確有挖掘土地一
    節在卷，有上開農業用地違反區域計畫法土地使用管制規定違反人陳訴意見書可
    憑。(三)被告雖辯稱：當時伊並未承認有開挖土地之行為，因伊剛買土地，不知道
    地段在哪裡云云，惟證人即上開陳述意見書記錄人黃泰豪於本院審理時已明確證
    稱：伊親自參與取締，當時被告有在場，伊製作陳述意見書時，被告有承認現場
    是他挖的，但當時不知道地號對不對，認為被告是地主，被告也有承認土地是他
    挖的等情；證人林錦妙亦證述：伊有參與現場取締，現場有挖土機，被告亦在現
    場，當時伊等不知地主是何人，是依據被告於警局提出之所有權狀認定地主及地
    號，但後來請地政事務所複查，才知實際開挖地點是一四二五之五地號土地，地
 主姓蔡等語明確，核與前揭陳訴意見書所載內容相符，足認被告上開陳述之任意
    性及真實性並無瑕疵，且與事實相符，堪予採憑。其嗣後空言辯稱：沒有挖取系
    爭土地之砂石云云，顯係事後避就推諉之詞，無可採信。因認被告甲○○罪證明
    確，其有竊盜及違反區域計畫法之犯行堪予認定，乃撤銷第一審諭知被告甲○○
    無罪之判決，改判甲○○有期徒刑八月確定。
二、被告聲請再審意旨以被告已向怪手（即挖土機）司機打聽出來，怪手司機係受僱
    於「阿南」，該司機曾親見「阿南」將一張支票交給月眉段一四二五－五號土地
    所有權人蔡有國之孫子，則只要查出該張支票進入何人帳戶即可真相大白，此為
    新發現之證據，而為確定判決法院所漏未審酌，爰依刑事訴訟法第四百二十條第
    一項第六款及第四百二十一條規定聲請再審云云。
三、惟按刑事訴訟法第四百二十條第一項第六款所謂發見確實之新證據，係指該項證
    據當時已經存在，為法院及當事人所不知，事後始發現，且該項證據就其本身形
    式上觀察，無須經過調查程式，足以動搖原確定判決者而言，又刑事訴訟法第四
    百二十一條所謂重要證據，必須該證據已足認定受判決人應受無罪，或免訴或輕
    於原判決所認定之罪名方可，如該證據縱經審酌仍不足以推翻原判決所認定罪刑
    者，即非足生影響於原判決之重要證據，自不得據以聲請再審。又所謂漏未審酌
    乃指其證據在前訴訟程序已發現並提出於法院，法院未予審酌而言。經查系爭月
    眉段一四二五之五地號土地雖原為蔡有國所有，但蔡有國已死亡，沒有家屬、土
    地無人管理，而係被告擅自在該土地上開採砂石之情，業據本院確定判決具論綦
    詳，被告於偵審中從未提出有怪手司機係受僱於「阿南」，「阿南」曾開支票一
    張給蔡有國後代提領之供述，法院自無未予審酌可言。又所謂怪手機及其僱用人
    「阿南」之真實姓名年籍如何？蔡有國之後代究係何人？「阿南」簽發何種支票
    ？面額多少？被告亦未具體陳述，從形式上觀察，已非無須經過調查程式，即與
    刑事訴訟法第四百二十條第一項第六款所謂之新證據有間，是本件被告聲請再審
    ，非有理由，應予駁回。
四、據上論結，應依刑事訴訟法第四百三十四條第一項，裁定如主文。
中    華    民    國        九十二      年      四      月    二十九    日
                              臺灣高等法院高雄分院刑事第四庭
                                  審判長法官  蕭權閔
                                        法官  李嘉興
                                        法官  陳吉雄
右正本證明與原本無異。
不得抗告。
                                      書記官  黎  珍
中    華    民    國        九十二      年      五      月      二      日
                                                                      Ｈ


司法院資訊處製作；財團法人民間司法改革基金會備份。
